【裁判字號】    99,消債聲,126
【裁判日期】    990914
【裁判案由】    聲請免責
【裁判全文】
臺灣板橋地方法院民事裁定           99年度消債聲字第126號
聲  請  人  甲○○
（即債務人）
代  理  人  李詩楷律師
上列當事人間聲請消費者債務清理事件，本院裁定如下：
    主  文
債務人甲○○不免責。
    理  由
一、按法院裁定開始清算程序後，債務人有薪資、執行業務所得
    或其他固定收入，而普通債權人之分配總額低於債務人聲請
    清算前二年間，可處分所得扣除自己及依法應受其扶養者所
    必要生活費用之數額者，法院應為不免責之裁定。但債務人
    證明經普通債權人全體同意者，不在此限；法院裁定開始更
    生程序後，債務人免責前，法院裁定開始清算程序，其已進
    行之更生程序，適於清算程序者，作為清算程序之一部，其
    更生聲請視為清算聲請；債務人有下列各款情形之一者，法
    院應為不免責之裁定，但債務人證明經普通債權人全體同意
    者，不在此限：一、於七年內曾依破產法或本條例規定受免
    責；二、隱匿、毀損應屬清算財團之財產，或為其他不利於
    債權人之處分；三、捏造債務或承認不真實之債務；四、因
    浪費、賭博或其他投機行為，致財產顯然減少或負擔過重之
    債務，而生開始清算之原因；五、於清算聲請前一年內，已
    有清算之原因，而隱瞞其事實，使他人與之為交易致生損害
    ；六、明知已有清算原因之事實，非基於本人之義務，而以
    特別利於債權人中之一人或數人為目的，提供擔保或消滅債
    務；七、隱匿、毀棄、偽造或變造帳簿或其他會計文件之全
    部或一部，致其財產之狀況不真確；八、故意於財產及收入
    狀況說明書為不實之記載，或有其他故意違反本條例所定義
    務之行為；法院為終止或終結清算程序之裁定確定後，除別
    有規定外，應以裁定免除債務人之債務，消費者債務清理條
    例（下稱消債條例）第133條、第78條第1項、第134條、第
    132條分別定有明文。
二、本件聲請人即債務人甲○○聲請消費者債務清理事件，前經
    本院於民國98年12月9日裁定開始清算程序，嗣分配完結，
    於99年6月2日終止清算程序，此有本院98年度司執消債清字
    第90號卷足據。本院於99年7月7日發函通知債權人，就本院
    應否裁定免除債務人債務陳述意見結果，多數債權人均具狀
    表示不同意債務人免責；另本院亦於上開期日發函通知債務
    人於5日內陳述意見，惟債務人迄今猶未具狀為任何陳述。
三、經查：
（一）債務人任職於中興保全保全股份有限公司，其96至98年度
      之平均月薪資約為新台幣（下同）4萬5000元，此有債務
      人之財產及收入狀況說明書及98年9月23日債權會議筆錄
      之記載可稽（參98年度司執消債更字第115號卷），此後
      未據債務人陳報於清算中去職之情事，足認其於裁定開始
      清算程序後仍有固定收入。
（二）再依債務人於聲請債務清理時提出之財產及收入狀況說明
      書所載，其每月自己及依法應受其扶養者所必要生活費用
      數額為3萬4559元，故依此數據計算清算前2年內之收入扣
      除自己及依法受其扶養者所必要之生活費用後，尚餘約25
      萬584元【計算式：（00000 000000）×24＝250584】。
（三）惟本件於清算程序中，普通債權人於債務人清算後，共僅
      分配1萬8349元，此有分配表及清算管理人陳報狀可憑（
      參98年度司執消債清字第90號卷）。從而，本件普通債權
      人之分配總額，已低於債務人聲請清算前2年間，可處分
      所得扣除自己及依法應受其扶養者所必要生活費用之數額
      ，故本件已符合消債條例第133條規定不免責之情形。
四、何況，另依債權人所提出債務人於上開各債權銀行信用卡刷
    卡消費紀錄及交易明細顯示，債務人於持卡期間頻繁地向銀
    行預借現金，或至愛麗絲個人工作室（94年10月）、榕堤咖
    啡（94年5月）、三板橋餐廳及綠野鄉村活魚餐廳、美麗華
    百樂園（94年7月）、燒肉小吃店（94年9月）消費，審酌債
    務人上開消費支出情形，應非日常生活所需，其無清償能力
    ，猶未撙節開支，反而無節制地借用現金卡及奢侈性消費，
    致使背負龐大債務乙情，並未釋明其預借現金之支出用途及
    流向，是本院衡量聲請人之收入、支出情形，佐以其借款及
    使用現金卡狀況，堪認聲請人應有「因浪費、賭博或其他投
    機行為，致財產顯然減少或負擔過重之債務，而生開始清算
    之原因」存在。末查，債務人為56年次出生之人，現時尚有
    謀生能力，亦應有儲蓄之概念，平日節約消費積榖防寒，遇
    有經濟拮据之時，方有餘存支應渡過難關，否則倘以自由消
    費為名，實則追逐物慾奢侈消費，此並非消費者債務清理條
    例之立法意旨。本院認債務人亦有「因浪費、賭博或其他投
    機行為，致財產顯然減少或負擔過重之債務，而生開始清算
    之原因」情事存在，自無予以免責之必要。
五、綜上所述，本院認為本件債務人符合消債條例第133條規定
    之不免責情事，另債務人亦有消債條例第134條第4款所規定
    「因浪費、賭博或其他投機行為，致財產顯然減少或負擔過
    重之債務，而生開始清算之原因」之不免責事由，債務人又
    未證明經普通債權人全體同意免責，則依首揭說明，本件債
    務人應不免責，爰裁定如主文。又本院雖裁定債務人不免責
    ，惟日後債務人仍得於符合消債條例規定之得為免責裁定之
    要件後，另行聲請為免責之裁定，附此敘明。
中    華    民    國    99    年    9     月    14    日
              民事第三庭    法      官  陳財旺
上為正本係照原本作成
如不服本裁定，應於裁定送達後10日內，以書狀向本院提出抗告
，並繳納抗告費新臺幣1千元
中    華    民    國    99    年    9     月    14    日
                            書  記  官  陳淑芳

司法院資訊處製作；財團法人民間司法改革基金會備份。
